【裁判字號】    96,交訴,166
【裁判日期】    970502
【裁判案由】    過失致死
【裁判全文】
臺灣彰化地方法院刑事判決      九十六年度交訴字第一六六號
公  訴  人  臺灣彰化地方法院檢察署檢察官
被      告  甲○○
                    號
上列被告因過失致死案件，經檢察官提起公訴（九十六年度偵字
第一０００六號），本院判決如下：
    主  文
甲○○因過失致人於死，處有期徒刑柒月。
    事  實
一、甲○○（原身分證統一編號為Ｚ000000000號）明
    知其重型機車駕駛執照，業於民國九十四年六月二十日經吊
    銷而無駕駛執照，不得騎駛重型機車，仍於九十六年十月十
    七日上午十一時十分許，騎乘車主廖素英所有之車牌號碼Ｇ
    七Ｄ─一九七號重型機車並搭載廖素英，沿彰化縣埔心鄉○
    ○村○○路○段由西往東方向行駛，欲前往彰化縣員林鎮境
    內用餐，途經該路段與二七九巷口之設有號誌之交岔路口處
    （於其行向經過上開交岔路口後方之中正路，其中央劃設有
    分向限制線，雙向各有二車道，由西往東方向之內側車道
    路面劃設有「禁行機車」之標線），本應注意該處之限速為
    時速四十公里，不得超速行駛，且不得騎乘在路面劃設有「
    禁行機車」標線之內側車道，並應注意車前狀況，隨時採取
    必要之安全措施，而依當時天候晴、日間有自然光線、路面
    舖設柏油、乾燥、無缺陷、無障礙物、視距良好等一切情狀
    ，並無不能注意之情事，竟疏未注意已過上揭路口處之右前
    方中正路上，適有騎乘車牌號碼Ｎ九Ｌ─０七六號重型機車
    之何小南，亦疏未注意不得騎乘機車橫越上開中央劃設有分
    向限制線之中正路道路，而騎乘前開機車自中正路之外側車
    道進入內側車道（即由南往北方向；起訴書誤載何小南係由
    二七九巷口駛出）欲橫越中正路前來之狀況，猶貿然以時速
    約五、六十公里之速度穿越路口（無證據足認係闖越紅燈）
    ，並在經過上開路口後之中正路內側車道，不慎撞碰上開何
    小南騎乘之機車（並非在交岔路口內發生碰撞），使何小南
    因此受有顱內出血等傷害，經送醫救治後，延至同年月二十
    日上午八時十五分許，因中樞神經休克而不治死亡（廖素英
    因上開車禍受傷部分，未據告訴）。甲○○肇事後，雖於有
    偵查犯罪職權之機關或個人發覺其犯罪前，自動向趕赴現場
    處理之員警坦承肇事，然於本院審理時逃匿，經本院發布通
    緝，始於九十七年四月八日凌晨二時十分許，為警在臺北縣
    中和市○○路三五號緝獲到案。
二、案經彰化縣警察局溪湖分局報請臺灣彰化地方法院檢察署檢
    察官相驗後自動檢舉偵查起訴。
    理  由
一、本案被告甲○○所犯係屬刑事訴訟法第三百七十六條第一款
    所列之罪，本院爰依同法第二百八十四條之一之規定行獨任
    審判。又本件有關以下所引用被告以外之人於審判外之言詞
    或書面陳述，而不符合刑事訴訟法第一百五十九條之一至第
    一百五十九條之四之規定者，業經公訴人及被告於本院審理
    時明示同意作為證據，且均經本院於審理時當庭直接提示而
    為合法之調查，公訴人及被告均未於言詞辯論終結前聲明異
    議，本院審酌前開證據作成或取得之狀況，並無非法或不當
    取證之情事，且亦無顯不可信之情況，故認為適當而均得以
    作為證據，是前開證據依刑事訴訟法第一百五十九條之五之
    規定，均具有證據能力，先予敘明。
二、訊據被告甲○○固坦認伊考領之重型機車駕駛執照業經吊銷
    ，仍於上揭時、地，駕駛車主廖素英所有之車牌號碼Ｇ七Ｄ
    ─一九七號重型機車，與被害人何小南騎乘之機車發生車禍
    ，且伊確有超速及未注意車前狀況之過失等情不諱，然仍辯
    稱：車禍發生當時，伊騎乘機車在慢車道行駛，並非騎駛在
    內側車道云云。惟查：（一）被害人何小南確因本件車禍死
    亡，業經臺灣彰化地方法院檢察署檢察官督同檢驗員相驗屬
    實，並製有勘驗筆錄、驗斷書及相驗屍體證明書各一份在卷
    可憑，並有相驗照片六幀在卷可稽。（二）又被告供稱：本
    案車禍發生之地點，並非在彰化縣埔心鄉○○村○○路○段
    與二七九巷口之交岔路口處，而係在其騎乘機車已過上開交
    岔路口後之中正路路段，且車禍發生前，被害人何小南當時
    係在其右前方，騎乘機車由南往北要橫越馬路等語，參以被
    告騎乘機車之前輪前方塑膠片，於車禍發生後，因碰撞而掉
    落之位置，係在被告行進方向已過交岔路口後之中正路內側
    車道，並非在前開交岔路口內，且車禍發生後，被告騎乘之
    機車係前方受損，被害人騎駛之機車則係左踏板側邊有裂痕
    ，有道路交通現場圖一件及現場、車損照片共計六張在卷可
    憑，足認被告供稱車禍碰撞之發生地點，並非在交岔路口內
    ，而係已過交岔路口後之中正路上，且當時被害人何小南係
    騎乘機車由南往北要橫越中正路等語，均堪採信。至被告於
    本院審理時辯稱：車禍發生時，伊騎乘機車在慢車道，並非
    在內側車道云云，則與前揭散落物掉落在內側車道之事證未
    符，乃無可採。（三）按汽車行駛時，駕駛人應遵守限速之
    規定，且應依標線行駛，並應注意車前狀況，隨時採取必要
    之安全措施，道路交通安全規則第九十三條第一項第一款、
    第九十九條第一項及第九十四條第三項分別定有明文，被告
    騎乘機車自應注意遵守上開規定，而依當時天候晴、日間有
    自然光線、路面舖設柏油、乾燥、無缺陷、無障礙物、視距
    良好等一切情狀（有道路交通事故現場圖、道路交通事故調
    查報告表(一)、(二)各一份在卷可考），並無不能注意之情事，
    竟疏未注意右前方適有被害人何小南，在其行進方向已過交
    岔路口後之中正路上，騎乘機車由南往北橫越馬路之情狀，
    猶貿然以時速約五、六十餘公里之速度超速行駛，且未遵守
    標線規定，致不慎撞碰被害人騎乘之機車，使被害人受有顱
    內出血等傷害，並因中樞神經休克而不治死亡，被告自應負
    過失責任（雖被害人違規騎駛機車橫越馬路亦與有過失，且
    因被告及被害人雙方均無行駛內側車道之路權，是被告及被
    害人之過失均同為肇事原因，惟此仍無解於被告前開過失責
    任之成立），且其過失行為與被害人之死亡間，具有相當因
    果關係。（四）而本案經本院送請臺灣省彰化縣區車輛行車
    事故鑑定委員會鑑定，因該會就被告及被害人車禍發生之地
    點，誤認係在前開交岔路口之內，從而鑑定意見認為倘若被
    告及被害人依路口號誌指示行、止，應不致於在路口內發生
    碰撞，故認闖紅燈者為肇事原因，但依現有資料無法確認闖
    紅燈車輛，故難以鑑定肇事原因等語（有臺灣省彰化縣區車
    輛行車事故鑑定委員會九十七年一月三十日彰鑑字第０九七
    五六００二四九號函文一件在卷可據），亦有誤會，尚難作
    為本案憑斷肇事原因之事證。（五）此外，復有被害人何小
    南之配偶吳國於警詢時之證述、「車號查詢重型機車車籍
    」、「證號查詢機車駕駛人」（被告考領之重型機車駕駛執
    照，已於九十四年六月二十日經吊銷）各一件在卷可佐，本
    件事證明確，被告前開過失致死犯行洵足認定。
三、核被告所為，係犯刑法第二百七十六條第一項之普通過失致
    死罪。又被告之重型機車駕駛執照業經吊銷，係無駕駛執照
    而駕駛重型機車，因而致被害人死亡，應依道路交通管理處
    罰條例第八十六條第一項之規定，加重其刑。再被告肇事後
    ，雖於有偵查犯罪職權之機關或個人發覺其犯罪前，自動向
    前往現場處理車禍之員警坦承肇事，有「彰化縣警察局道路
    交通事故肇事人自首情形紀錄表」一件在卷可考，然被告嗣
    因逃匿乃經本院發布通緝而緝獲，是被告既在本院審理時逃
    匿，即無主動接受裁判之意，核與刑法第六十二條前段所規
    定之自首要件不合，自無依自首規定減刑之餘地（最高法院
    八十六年度台上字第一九五一號刑事判決意旨參照），附此
    敘明。爰審酌被告之素行、過失之程度、因過失導致被害人
    因本件車禍事故死亡之無可彌補後果、對被害人家屬所造成
    之傷痛非輕，且被告雖坦承犯行，然於本院審理時逃匿，經
    本院發布通緝始為警緝獲到案，復未支付被害人家屬分文之
    民事賠償金額，犯罪後之態度難認良好等一切情狀，量處如
    主文所示之刑，以示懲儆。另中華民國九十六年罪犯減刑條
    例固已於九十六年七月四日公布，並自同年七月十六日生效
    施行，惟依上開條例第二條第一項之規定，必須犯罪在九十
    六年四月二十四日以前者，始有該條例減刑規定之適用；而
    本案被告之犯罪時間並非在九十六年四月二十四日之前，自
    無上開減刑條例適用之餘地，併予敘明。
據上論斷，應依刑事訴訟法第二百九十九條第一項前段，道路交
通管理處罰第八十六條第一項，刑法第二百七十六條第一項，刑
法施行法第一條之一第一項、第二項前段，判決如主文。
本案經檢察官吳芙如到庭執行職務
中    華    民    國  九十七  年    五   月    二     日
                    交通法庭    法  官  李雅俐
以上正本證明與原本無異。
如不服本判決，應於判決送達後十日內，向本院提出上訴狀（須
附上訴狀繕本）。
告訴人或被害人對於判決如有不服具備理由請求檢察官上訴者，
其上訴期間之計算係以檢察官收受判決正本之日期為準。
中    華    民    國  九十七  年    五  月    二    日
                                書記官  陳秀娟
附錄論罪科刑法條：
道路交通管理處罰條例第八十六條第一項：
汽車駕駛人，無駕駛執照駕車、酒醉駕車、吸食毒品或迷幻藥駕
車、行駛人行道或行經行人穿越道不依規定讓行人優先通行，因
而致人受傷或死亡，依法應負刑事責任者，加重其刑至二分之一
。
刑法第二百七十六條第一項：
因過失致人於死者，處二年以下有期徒刑、拘役或二千元以下罰
金。


司法院資訊處製作；財團法人民間司法改革基金會備份。
